臺灣高等法院臺中分院刑事判決　　　　　96年度上訴字第63號
上　訴　人　臺灣彰化地方法院檢察署檢察官
被　　　告　乙○○
上列上訴人因毒品危害防制條例案件，不服臺灣彰化地方法院95
年度訴字第1751號中華民國第一審判決（起訴案號：臺灣彰化地
方法院檢察署95年度毒偵字第3651號），提起上訴，本院判決如
下：
    主  文
原判決撤銷。
乙○○施用第一級毒品，處有期徒刑柒月。
    事  實
一、乙○○前於民國九十四年間曾因施用第一級毒品案件，經送
    觀察、勒戒後，認無繼續施用毒品之傾向，於九十四年十二
    月二十二日執行完畢釋放，並由臺灣彰化地方法院檢察署檢
    察官於同年月二十七日以九十四年度毒偵字第五八四一號為
    不起訴處分確定。詎其仍不知悔改，於受觀察、勒戒執行完
    畢釋放後五年內，竟基於施用第一級毒品海洛因犯意，於九
    十五年九月七日，在其彰化縣田中鎮○路里○○路○段三六
    六號住處內，以將海洛因加水置於針筒後再予施打手臂之方
    式，施用海洛因一次。嗣於九十五年九月八日凌晨零時十分
    許，為警在彰化縣田中鎮○路里○○路三八號旁空地查獲。
二、案經彰化縣警察局田中分局報告臺灣彰化地方法院檢察署檢
    察官偵查起訴。
    理  由
一、被告乙○○經本院合法傳喚，無正當理由，未於本院審理期
    日到庭，惟被告被告乙○○於警詢、原審審理時對於上揭於
    九十五年九月七日，在其彰化縣田中鎮○路里○○路○段三
    六六號住處內，以將海洛因加水置於針筒後再予施打手臂之
    方式施用第一級毒品海洛因之犯行坦承不諱，且其於事實欄
    所載時、地為警查獲後，經警採集其尿液送驗，結果呈嗎啡
    陽性反應，有尿液代號與真實姓名對照認證單及詮昕科技股
    份有限公司編號591044濫用藥物尿液檢驗報告各一紙附卷可
    稽，足徵被告之自白與事實相符。再被告前於九十四年間曾
    因施用第一級毒品案件，經送觀察、勒戒後，認無繼續施用
    毒品之傾向，於九十四年十二月二十二日執行完畢釋放，並
    由臺灣彰化地方法院檢察署檢察官於同年月二十七日以九十
    四年度毒偵字第五八四一號為不起訴處分確定乙節，有臺灣
    彰化地方法院檢察署刑案資料查註紀錄表及臺灣高等法院被
    告全國前案紀錄表各一份在卷可參。綜上，本件事證明確，
    被告上開施用毒品之犯行，應堪認定。
二、核被告乙○○所為，係犯毒品危害防制條例第十條第一項之
    施用第一級毒品罪。又被告持有第一級毒品海洛因並進而施
    用，其持有之低度行為應為施用之高度行為所吸收，亦不另
    論罪。原審判決認被告罪證明確予以論罪科刑固非無見，惟
    按本件僅能嚴格證明被告於九十五年九月七日，在彰化縣田
    中鎮○路里○○路○段三六六號住處內，施用海洛因一次。
    並無從證明被告自九十五年八月間某日起，即施用第一級毒
    品海洛因（詳如后理由欄三所述），原審認被告自自九十五
    年八月間某日起即施用第一級毒品，尚屬無據。檢察官上訴
    主張被告自九十五年九月八日凌晨零時十分許至九十五年十
    月二十七日上午六時許，在彰化縣田中鎮田中火車站廁所等
    地接續施用第一級毒品海洛因，認與前開被告經論罪科刑之
    被告施用第一級毒品犯行，有集合犯之裁判上一罪關係，原
    審未及併予審酌顯有未洽等語，指摘原審判決不當，惟按刑
    法第56條連續犯之規定業於94年1月7日修正公布刪除，並於
    95年7月1日施行，而依新法對於上開反覆實施犯罪模式之對
    應處置，除合於「接續犯」或「包括一罪」之情形外，則僅
    能依數罪併罰之規定個別處斷。又連續數行為而犯同一之罪
    名，部分之數行為，發生在新法施行前者，新法施行後，該
    部分適用最有利於行為人之法律，若其中部分之一行為或數
    行為，發生在新法施行後者，該部分不能論以連續犯（最高
    法院95年第8次刑事庭會議決議意旨參照）。而依最高法院
    86年台上字第3295號判例意旨，數行為於同時同地或密切接
    近之時地實施，侵害同一之法益，各行為之獨立性極為薄弱
    ，依一般社會健全觀念，在時間差距上，難以強行分開，在
    刑法評價上，以視為數個舉動之接續施行，合為包括之一行
    為予以評價，較為合理，方屬接續犯之範疇，足見「接續犯
    」之成立，係以時、空密接性為前提要件，即透過對於同一
    法益之同種類侵害行為繼續不間斷之實行，業已稀釋個別行
    為之獨立性，致使刑法評價時將之視為單一、整體之犯罪行
    為，以符合社會一般人對於行為概念之認知，並與行為人之
    犯罪目的相互結合；至於學理上「包括一罪」概念中，與施
    用毒品之犯罪型態較有關聯者，應屬「集合犯」之態樣，此
    即依一般社會通念，特定犯罪行為具有反覆實施之特性，立
    法者於制定刑罰法律之初，亦已認知該種行為類型之反覆性
    ，而有意藉由法條中客觀構成要件之行為要素，含括上開具
    有反覆實施特性之數個犯罪行為，仍僅接受一次刑法之評價
    為已足。然施用毒品犯罪，或為零星偶一之施用，或長期不
    間斷的反覆施用，均有其可能性，是自難認立法者於制定刑
    罰法律之初，已認知施用毒品行為必屬具反覆性之犯罪，且
    有意藉由法條中客觀構成要件之行為要素，含括上開具有反
    覆實施特性之數個犯罪行為。況實務上最高法院歷來僅將專
    以觸犯該等法條之罪，為其日常生活之職業者之常業犯，認
    為其性質上屬多數行為之集合犯，在法律上將之擬制為一罪
    （即學理上稱之實質上一罪）（參照最高法院92年度台上字
    第5115號、92年度台上字第4959號、93年度台上字第3609號
    、94年度台上字第4567號等裁判意旨），而本次刑法修正既
    依據「刑罰公平原則」之考量，刪除有關連續犯之規定，並
    將含有連續犯性質之常業犯一併全數刪除（參見刑法修正草
    案總說明），則再以集合犯之概念評價多數施用毒品之行為
    ，即有不當。因此，多次施用毒品犯罪之行為，當無論以「
    集合犯」之餘地，此時則應回歸一般刑法上行為單、複數之
    認定，而予論罪科刑，較稱妥適。是本件上訴意旨所指被告
    所為應為集合犯云云，即無理由，惟原審判決既有上開可議
    之處，自應由本院將原審判決予以撤銷改判，爰審酌被告前
    曾因施用毒品經送觀察、勒戒執行完畢後，猶不思戒絕毒癮
    、革除惡習，顯未能深切悔改並記取教訓，惟念及其施用毒
    品之犯行，在本質上乃屬自我戕害身心健康之行為，且被告
    並未因此而有破壞社會秩序或侵害他人權益之情形，以及被
    告犯後坦承犯行，態度尚佳等一切情狀，量處被告有期徒刑
    七月。
三、公訴意旨另以：被告自九十五年八月間某日起即施用第一級
    毒品至前開經論罪科刑之九十五年九月七日施用第一級毒品
    前，均有施用第一級毒品多次，且有集合犯之裁判上一罪關
    係，因認被告此部分亦涉有違反毒品危害防制條例第十條第
    一項之施用第一級毒品犯行。惟按被告之自白不得作為有罪
    判決之唯一證據，仍應調查其他必要之證據，以察其是否與
    事實相符，刑事訴訟法第一百五十六條第二項定有明文。被
    告於原審固坦承自九十五年八月間起至九十五年九月七日止
    有施用第一級毒品犯行（見原審卷第十七頁），然並無何尿
    液檢驗報告或被告施用第一級毒品之工具等物可資佐證，而
    詮昕科技股份有限公司編號591044濫用藥物尿液檢驗報告一
    紙僅能證明被告確有於九十五年九月七日施用第一級毒品，
    並無從證明被告自九十五年八月間起至前開經論罪科刑之九
    十五月九月七日前之施用第一級毒品犯行，是本院認顯無從
    單憑被告之上開自白認定被告本部分施用第一級毒品犯行，
    惟被告本部分犯行果若成立檢察官認與被告前開經論罪科刑
    之九十五月九月七日之施用第一級毒品犯行，有集合犯之一
    罪關係，爰不另為無罪之諭知。
四、被告雖經本院合法傳喚，無正當理由，未於本院審理期日到
    庭，爰不待其陳述，逕予判決。
據上論斷，應依刑事訴訟法第三百六十九條第一項前段、第三百
六十四條、第三百七十一條、第二百九十九條第一項前段，毒品
危害防制條例第十條第一項，判決如主文。
本案經檢察官甲○○到庭執行職務。
中　　華　　民　　國　　96　　年　2　　月　　27　　日
            刑事第三庭    審判長法　官　王  增  瑜
                                法　官  蔡  紹  良
                                法　官  胡  忠  文
上列正本證明與原本無異。
如不服本判決應於收受送達後十日內向本院提出上訴書狀，其未
述上訴之理由者並得於提起上訴後十日內向本院補提理由書 (
均須按他造當事人之人數附繕本)。
                                書記官  陳  麗  玉
中　　華　　民　　國　　96　　年　2　　月　　27　　日
附錄論罪科刑法條：
毒品危害防制條例第十條第一項
施用第一級毒品者，處六月以上五年以下有期徒刑。
